【裁判字號】    95,交抗,910
【裁判日期】    951121
【裁判案由】    違反道路交通管理處罰條例
【裁判全文】
臺灣高等法院交通事件裁定             95年度交抗字第910號
抗  告  人  甲○○
即受處分人
上列抗告人因違反道路交通管理處罰條例案件，不服台灣士林地
方法院，中華民國95年9月4日所為裁定（95年度交聲字第519號
），提起抗告，本院裁定如下：
    主  文
抗告駁回。
    理  由
一、按汽車駕駛人駕駛汽車，應遵守道路交通標誌、標線、號誌
    之指示，道路交通安全規則第90條定有明文，而道路交通標
    誌標線號誌設置規則第206條第5款第1目規定「圓形紅燈」
    之行車管制號誌，係表示禁止車輛通行，不得超越停止線或
    進入路口。如汽車駕駛人行經有燈光號誌管制之交岔路口闖
    紅燈者，處新臺幣1,800元以上5,400元以下罰鍰，並記違規
    點數3點，道路交通管理處罰條例第53條第1項、第63條第1
    項第3款亦定有明文。又小型車駕駛人行經有燈光管制之交
    岔路口闖紅燈，期限內到案聽候裁決者處2,700元罰緩、並
    記違規點數3點，違反道路交通管理事件統一裁罰基準表亦
    有規定。
二、本件抗告人甲○○於民國95年5月14日20時8分許，駕駛車牌
    號碼HB-3737號自用小客車，行經設有燈光號誌管制之基隆
    市○○○路路口時闖越紅燈，有舉發照片2幀在卷可稽。抗
    告人雖以伊於前開時間駕駛HB-3737號自小客車，行經前揭
    地點時，逢假日塞車，伊是綠燈時駛越停車線，當時路口未
    淨空乃停車等候，未達路口忽見燈號是轉紅燈，立刻煞住車
    ，並無闖紅燈，而係在路口靜候再次綠燈。又該路口是不規
    則多種路況複雜式，尤其起步前老車臨時熄火1次，再發動
    起步已轉燈，才困在路口前，茲未闖紅燈為辯，惟查於95年
    5月14日下午8時8分，上揭有燈光號誌管制之路段，於該燈
    光號誌轉為紅燈且已轉為紅燈2.3秒時，抗告人駕駛之前揭
    車輛，車身超越停止線，未停於停止線後方，於紅燈亮起
    3.3 秒時，抗告人已以時速35公里之速度駕車抵達該路口範
    圍等情，有前揭違規採證照片2幀、基隆市警察局95年6月22
    日基警交字第0950017602號函在卷可參，足認抗告人確有駕
    車闖紅燈之行為，抗告人前揭所辯與採證照片所攝當時之狀
    況不符，顯為飾卸之詞，不足採信。
三、從而，裁決機關認抗告人違反道路交通管理處罰條例第53條
    第1項之規定，而為上開裁罰，本無不合，然查，汽車駕駛
    人上述違反道路交通管理處罰條例之行為，除依該條規定裁
    處罰鍰外，並各記違規點數3點，此道路交通管理處罰條例
    第53條第1項、第63條第1項第3款定有明文。依此規定，汽
    車駕駛人行經有燈光號誌管制之交岔路口闖紅燈者，即處新
    臺幣1,800元以上5,400元以下罰鍰，並記違規點數3點。原
    處分機關就抗告人闖紅燈之行為，雖依法予以裁處罰鍰新台
    幣2,700元，但漏未同時諭知記違規點數3點，顯違道路交通
    管理處罰條例第63條條第1項第3款之規定甚明。又依道路交
    通管理處罰條例第89條規定，法院受理有關交通事件，準用
    刑事訴訟法之規定，且依刑事訴訟法第370條前段規定：「
    由被告上訴或為被告利益而上訴者，第二審法院不得諭知較
    重於原審判決之刑」，即所謂「不利益變更禁止原則」，惟
    該原則僅限於原判決適用法條並無不當時始有其適用，苟原
    判決有適用法條不當之情形時，第二審法院即得撤銷原判決
    ，另為適法之判決而諭知較重原審之刑，此參諸刑事訴訟法
    第370條後段自明；再依道路交通案件處理辦法第20條規定
    ：「交通法庭認為聲明異議有理由或聲明異議雖無理由，而
    原處分不當或違法者，應以裁定將原處分經聲明異議部分撤
    銷，並自為裁定。」觀之，足徵原裁決機關之處分如有不當
    及違法時，交通法庭亦得撤銷原處分另為適法之裁定甚明，
    原處分漏未適用道路交通管理處罰條例第63條第1項第3款規
    定，裁處抗告人記違規點數3點之處分，即有不適用法律之
    違法，抗告人異議理由雖未及此，但該處分既有可議之處，
    原法院撤銷該處分，另為諭知甲○○汽車駕駛人，行經有燈
    光號誌管制之交岔路口闖紅燈，處罰鍰新臺幣2700元，記違
    規點數3點，核無不當，抗告意旨仍執前詞，否認有闖紅燈
    之違規行為云云指摘原裁定不當，為無理由，應予駁回。
據上論斷，應依道路交通案件處理辦法第26條、刑事訴訟法第41
2條，裁定如主文。
中    華    民    國    95    年    11    月    21    日
                  交通法庭審判長法  官  林堭儀
                                法  官  郭豫珍
                                法  官  莊謙崇
以上正本證明與原本無異。
不得再抗告。
                                書記官  林旻弘
中    華    民    國    95    年    11    月    22    日


司法院資訊處製作；財團法人民間司法改革基金會備份。
